最高法院刑事判決　　　　　　　　　　　　　　　九十三年度台上字第四二三二號
　　上　訴　人　甲○○
　　選任辯護人　張景豐律師
右上訴人因傷害致人於死案件，不服台灣高等法院中華民國九十年十月十六日第二審
判決（八十九年度上訴字第二七六二號，起訴案號：台灣台北地方法院檢察署八十八
年度偵字第一二九九一號），提起上訴，本院判決如左：
    主  文
上訴駁回。
    理  由
按刑事訴訟法第三百七十七條規定：上訴於第三審法院，非以判決違背法令為理由，
不得為之。是提起第三審上訴，應以原判決違背法令為理由，係屬法定要件，如果上
訴理由狀未依據卷內訴訟資料，具體指摘原判決不適用何種法則或如何適用不當，或
所指摘原判決違法情事，顯與法律規定得為第三審上訴理由之違法情形，不相適合時
，均應認其上訴為違背法律上之程式，予以駁回。本件原判決綜合全部卷證資料，認
上訴人甲○○有其事實欄所載之犯行，已詳敘所憑之證據與認定之理由。對上訴人辯
稱：伊踢被害人林賢隆時，被害人之頭部並未懸空，依證人黃章、黃新居之證述，被
害人亦未酒醉，伊於行為前曾拉被害人，均拉不動且未醒，足證被害人早已受傷云云
，認係卸責之詞，不足採信，亦依調查所得證據，逐一加以指駁及說明。因而維持第
一審變更檢察官起訴法條，論處上訴人傷害人之身體，因而致人於死，累犯罪刑之判
決（處有期徒刑七年六月），駁回上訴人在第二審之上訴。從形式上觀察，並無違背
法令之情形存在。
上訴意旨略以：(一)、被害人頭部受傷後，由柯志銘、江健銘慢慢抬下車，未再碰及其
頭部，則被害人顱內出血流出口鼻之時間，是否可能由法務部法醫研究所（下稱法醫
研究所）原稱需數小時而加速縮短成數分鐘？依黃新居等人之證述，被害人係於當日
晚間九時三十分許與黃新居、黃章等人分手，原判決載為晚間九時許，與卷內證據不
相符合。由黃新居、黃章、胡瑞香等人之證言，可知被害人應無因酒醉，表示欲進入
上訴人車內睡覺，嗣又在車上不省人事之可能，則被害人何故不省人事？翁明梵之證
言是否不實？被害人當時之酒精含量已否達到泥醉程度？被害人與黃新居、黃章等人
分手之後，至其出現在台北市○○路○段九號華僑舞廳前上訴人之汽車旁，其間是否
與人發生衝突或有其他情事？以上諸疑點，攸關上訴人傷害行為與被害人死亡間因果
關係之有無，自有再調查翔實之必要。原審未予究明，即行判決，有應於審判期日調
查之證據，未予調查之違法。(二)、關於被害人之頭、頸部是否超出汽車椅而懸空，陳
佳鳳、周嘉信之證言與柯志銘之陳述不同，原判決採信陳佳鳳、周嘉信二人之證言，
未說明何以不採柯志銘證言之理由；且依卷內證據資料顯示，法醫研究所之研判與上
訴人所為有明顯差異，原判決對各有利於上訴人之證據未予斟酌採納，且未說明其理
由，有判決理由不備之違法。原判決採納法醫師謝進洋之證言，然其供證與法醫研究
所之鑑定不相符合，此項證明力之判斷有違經驗法則，且事實欄記載被害人於民國八
十八年五月二十八日上午十時二十五分許死亡，理由一之(三)卻認被害人於同日晚間與
友人見面，至十時二十分許被上訴人以腳踢踹，亦屬理由矛盾云云。惟查犯罪事實之
認定、證據之取捨及其證明力如何，乃事實審法院自由判斷之職權，如其取捨判斷不
違背客觀存在之經驗法則與論理法則，即不得指為違法，而據為上訴第三審之理由。
本件原審已在判決內說明就案內所有證據本於調查所得心證，分別定其取捨而為事實
判斷之理由，並依確認之事實，說明上訴人將擅自睡在其停放於華僑舞廳前汽車上之
被害人頭、頸部拖出，懸置於該車右後座椅墊外，因叫不醒被害人，遂心生憤恚，雖
主觀無使被害人死亡之意欲，但客觀上能預見頭部屬人體要害，當時被害人之頭、頸
部懸於汽車座椅外，且因非屬清醒狀態而無自我防禦或應變之能力，如以腳猛踢或猛
踹其頭部，將使其頭部撞擊車門旁車體硬殼部分，足以致被害人顱內受傷而生死亡之
結果，仍基於傷害之故意，以腳猛踢被害人頭部數下，使被害人之頭部碰撞汽車右後
門旁之車體金屬硬殼，受有枕部頭皮下出血等傷害，嗣柯志銘、江健銘協助將被害人
抬出該車時，因搬運致被害人之頭部出血加速自鼻部流出，沾在汽車後座及柯志銘衣
服上，被害人雖經送醫急救，仍因頭部外傷、顱骨骨折及硬膜下血腫等原因而死亡，
上訴人之傷害行為與被害人之死亡有相當因果關係之論據。所為論斷，核與客觀存在
之經驗法則與論理法則無違，自屬原審採證認事之適法職權行使，上訴意旨任憑個人
主觀意見，漫事指摘有違經驗法則，自非適法。又證人陳佳鳳、周嘉信係全程目睹案
發經過之人，彼等於警詢、檢察官偵查、第一審或原審審理時，均明確證稱被害人之
頭部被上訴人拉出而懸置於汽車右後座椅外，上訴人再以腳踢踹被害人頭部數下，而
柯志銘係嗣後到場協助將被害人抬出車外之華僑舞廳員工，原判決採信陳佳鳳、周嘉
信二人之證言，雖未特加說明不採柯志銘於原審所稱被害人之頭部全部在汽車後座上
之理由，但此單純訴訟程序上之瑕疵，對判決本旨不生任何影響，依刑事訴訟法第三
百八十條之規定，自不得據為第三審上訴理由。再依卷內證據資料所示，被害人於八
十八年五月二十七日晚間與黃新居、黃章等人見面後分手，同日晚上十時二十分許睡
在上訴人之汽車上，遭上訴人踢打頭部，至翌日上午十時二十五分許不治死亡，故原
判決理由欄一之(三)載曰「……被害人係於八十八年五月二十八日晚間與黃新居相偕前
往……」，顯係文字上之誤寫而不影響全案情節及判決之本旨，上訴意旨執此指摘，
尚非適法之第三審上訴理由。另證人翁明梵就被害人如何進入上訴人之汽車內休息等
情，已於警詢及檢察官偵查中證述明確，而被害人頭部受傷流血，當然在搬動時，可
能加速流出體外，亦據法醫研究所函覆綦詳，原審因而未為其他無益之調查，並說明
無依聲請再傳喚翁明梵及調查被害人當時體內酒精含量等情必要之理由，亦無違法可
言。其餘上訴意旨，皆係對原審採證、認事之職權行使及已於判決內詳為論斷之事項
，漫事指為違法，殊難認係合法之第三審上訴理由。依上揭說明，應認其上訴違背法
律上之程式，予以駁回。
據上論結，應依刑事訴訟法第三百九十五條前段，判決如主文。
中　　　華　　　民　　　國　　九十三　　年　　　八　　　月　　 十二 　　日
                              最高法院刑事第十一庭
                                  審判長法官  張　淳　淙
                                        法官  謝　俊　雄
                                        法官  蘇　振　堂
                                        法官  張　春　福
                                        法官  呂　丹　玉
      右正本證明與原本無異
                                              書  記  官
中　　　華　　　民　　　國　　九十三　　年　　　八　　　月　　 二十 　　日
                                                                        Ｌ
